【裁判字號】    89,交易,150
【裁判日期】    890630
【裁判案由】    公共危險等
【裁判全文】
~w2z2;臺灣高雄地方法院刑事判決~w1z1;      八十九年度交易字第一五○號
    公  訴  人  臺灣高雄地方法院檢察署檢察官
    被      告  丙○○
右列被告因公共危險等案件，經檢察官提起公訴（八十八年度偵字第二五二四○號）
，本院判決如左：
    主  文
丙○○服用酒類，不能安全駕駛動力交通工具而駕駛，處有期徒刑貳月，如易科罰金
，以佰元折算壹日；又因過失傷害人，處有期徒刑肆月，如易科罰金，以佰元折
算壹日。應執行有期徒刑伍月，如易科罰金，以佰元折算壹日。
    事  實
一、丙○○考領有普通小型車駕駛執照，明知飲酒後其吐氣所含酒精成份超過每公升
    零點二五毫克以上者，不得駕車，緣於民國八十八年十月十一日夜間二十二時許
    起至翌日凌晨零時許止，在其住處飲用酒類後，翌日（即八十八年十月十二日）
    上午九時四十五分許，其視覺能力變差、運動反射神經遲鈍，以致判斷及注意能
    力均受影響，業已不能安全駕駛動力交通工具之狀態下，竟率而駕駛車牌號碼Ａ
    六─一九○二號自用小客車，其右前座附載鄧瑪利，沿高雄市鼓山區○○○路由
    東往西方向行駛，途經該路與鼓波街設有行車管制號誌之交岔路口時，本應注意
    車前狀況，並隨時採取必要之安全措施，以避免道路交通事故之發生，而依當時
    天候晴朗，日間自然光線，柏油路面乾燥無缺陷，道路無障礙物，視距良好，且
    依其智識、能力亦無不能注意之情形，詎其飲酒後吐氣所含酒精成份至少已達每
    公升零點零點三九毫克（八十八年十月二十二日上午十時二十七分許測試）以上
    之狀態下，仍貿然駕駛該部自用小客車，駛至上開交岔路口時，疏未注意警戒車
    前動態，並採取適當、必要及有效之閃避、煞停等安全措施，適有乙○未考領有
    何駕駛執照，騎乘車牌號碼ＶＢＶ（起訴書誤繕為ＶＢＵ）─六四一號輕型機車
    未戴安全帽，沿鼓波街由北往南方向行駛，行經上開交岔路口時，其機車左踏板
    附近翼子板遽與丙○○之自用小客車右前保險桿及右前翼子板發生撞擊，以致乙
    ○人車倒地，因此受有頭部外傷併右側顳骨骨折，硬腦膜下出血、背部撕裂傷、
    頭皮撕裂傷、上頷牙齒斷裂等傷害，丙○○於肇事後，固留在事故現場，惟現場
    民眾向到場處理員警表示其為肇事者，始知悉上情（不符合自首要件）。
二、案經臺灣高雄地方法院檢察署檢察官依利害關係人即被害人乙○之子陳建成之聲
    請，指定被害人乙○之女甲○○為代行告訴人訴請臺灣高雄地方法院檢察署檢察
    官偵查起訴。
    理  由
一、訊據被告丙○○固不否認有於前揭時地飲酒後駕車肇事，並撞傷被害人乙○等情
    事，惟矢口否認有何過失犯行，辯稱︰渠乃前一晚飲酒，應無影響精神狀態，被
    害人闖越紅燈云云。經查︰
（一）本件道路交通事故發生後，經警訪查目擊證人洪進成於警詢中陳稱︰銀色自小
      客車行經臨海二路由東往西與輕機車由北向南行駛鼓波街，兩車相撞後，伊打
      一一○報警處理，由救護車送傷者就醫，肇事者亦隨救護車同往，當時伊並未
      注意燈號等語。證人即鄧瑪利於警詢及偵查中均證稱︰伊當時坐在被告自小客
      車右前座，被害人自右側騎至，撞及自用小客車右前車燈，伊並未注意燈號等
      語。是被告及代行告訴人雙方對於肇事路口號誌孰為紅燈均各執一詞，且經檢
      察官核發指揮書命警訪查目擊證人未果，此有臺灣高雄地方法院檢察署檢察官
      偵查指揮書及高雄市政府警察局鼓山分局函在卷（偵查卷）可稽。惟肇事路口
      於本件道路交通事故發生時，究為何方紅燈，委實查無其他積極證據足資佐憑
      ，洵難僅憑被告或代行告訴人之片面供述，遽為另一方闖越紅燈之不利認定。
（二）此外，本件道路交通事故尚有高雄市○○○○○道路交通事故調查報告表暨事
      故現場圖、現場談話紀錄、事故現場照片及每公升零點三九毫克之酒精測試單
      （八十八年十月十二日上午十時二十七分許測試，序號為二二八三，案號︰一
      二二一號）附卷足資佐證，被害人乙○因本件道路交通事故受有如事實欄所示
      之傷害，有阮綜合醫院醫師杜繼成出具之診斷證明書在卷可考。
（三）被害人因本件道路交通事故所受之傷害，經本院依職權調閱阮綜合醫院病歷在
      卷足稽，並先後向阮綜合醫院及高雄市立凱旋醫院函詢被害人所受傷害是否已
      達重傷程度，均答覆尚需經一年以上觀察、治療，始得判定是否已達重傷程度
      ，有阮綜合醫院八十九年二月二十三日阮八九總字第○一二八號函及高雄市立
      凱旋醫院八十九年四月二十五日八十九高市凱醫醫字第一四六○號函附卷可佐
      ，尚難遽以認定被害人已達重傷程度，附此指明。
二、按刑法第一百八十五條之三規定所謂「不能安全駕駛」，乃抽象危險犯，並不以
    發生具體危險為必要，對於呼氣酒精濃度已達每公升零點五五毫克（○．五五Ｍ
    Ｇ＼Ｌ）以上，肇事率為一般正常人之十倍，認為已達不能安全駕車之標準，此
    業經法務部八十八年五月十八日法八八檢字第○○一六六九號函告週知，且按就
    醫學文獻所知，酒精對人體造成之影響，於呼氣時酒精濃度達每公升零點二五毫
    克即會輕度中毒，造成輕度協調功能降低，呼氣酒精濃度達每公升零點五毫克時
    屬輕到中度中毒症狀，出現反應較慢、感覺減低、影響駕駛之狀況；又飲酒後一
    小時許，其體內血液酒精濃度可達最高，此有分別有行政院國軍退除役官兵輔導
    委員會臺北榮民總醫院八十八年八月五日（八八）北總內字第二六八六八號函文
    、八十八年十月二十六日（八八）院賓文廉字第一三四○七號臺灣高等法院函中
    臺北醫學院附設醫院精神科主任蔡尚穎「酒精對人體生理與行為之影響」一文可
    據。而本案被告為警查獲時其吐氣所含酒精成份測試，如上所述，其呼氣酒精濃
    度已達每公升零點三九毫克，殊高於前揭標準，其發生肇事之危險性，已高出一
    般人甚多，且復因疏未注意警戒車前動態，撞及被害人所騎乘之機車，依前揭說
    明，被告應已達不能安全駕駛之情狀甚明。
三、按汽車駕駛人應注意車前狀況，並隨時採取必要之安全措施，道路交通安全規則
    第九十四條第三項定有明文。被告既考領有普通小型車駕駛執照，對於前揭規定
    自無法諉為不知，且前揭規定之義務亦為被告應注意之事項，況依當時天候晴朗
    ，日間自然光線，柏油路面乾燥無缺陷，道路無障礙物，視距良好，有前揭道路
    交通事故調查報告表可按，且依被告之智識、能力亦無不能注意之情形，詎其飲
    酒後吐氣所含酒精成份至少已達每公升零點零點三九毫克（八十八年十月二十二
    日上午十時二十七分許測試）以上之狀態下，仍貿然駕駛該部自用小客車，駛至
    上開交岔路口時，疏未注意警戒車前動態，並採取適當、必要及有效之閃避、煞
    停等安全措施，致肇事使被害人受傷，其有過失，已經明顯，被害人因本件道路
    交通事故受傷，與被告之過失行為間並有相當之因果關係。至被害人未考領有何
    駕駛執照，騎乘機車亦未戴安全帽等情，有前揭道路交通事故調查報告表足憑，
    被害人對於本件道路交通事故之發生固亦有過失，且被害人騎乘機車未戴安全帽
    ，亦就其本身傷害範圍之發生及擴大亦有過失，惟被告過失傷害犯行，業據本院
    認定如上，被告自不得據此引為解免刑事責任之理由。是本案事證明確，被告犯
    行洵堪認定，應予依法論科。
四、被告丙○○服用酒類，不能安全駕駛動力交通工具而駕駛自用小客車肇事致告訴
    人受傷，核其所為，係犯刑法第一百八十五條之三之服用酒類，不能安全駕駛動
    力交通工具而駕駛罪及刑法第二百八十四條第一項前段之普通過失傷害罪。被告
    所犯二罪間，犯意各別，罪名不同，應予分論併罰。按刑法第一百八十五條之三
    之服用酒類，不能安全駕駛動力交通工具而駕駛罪，所侵害之法益，為社會之公
    共安全；刑法第二百八十四條第一項前段之普通過失傷害罪，所侵害之法益，為
    個人身體、健康之安全。其所觸犯之二罪，不具保護法益之同一性，自應分別成
    罪。至在犯罪科刑上，被告所觸犯之服用酒類，不能安全駕駛動力交通工具而駕
    駛罪與普通過失傷害罪，前者，為繼續犯；後者，則為即成犯，二者僅於撞人之
    時點與場所相合致而已，自無從成立想像競合犯，應予數罪併罰。又被告酒醉駕
    車，因而致人受傷，應依道路交通管理處罰條例第八十六條第一項規定，加重其
    刑至二分之一。爰審酌被告既考領有普通小型車駕駛執照，則明知或無法諉為不
    知服用酒類後精神已達混惑不清晰之狀態，而發生車禍之機率，相較未飲用酒類
    者為高，詎仍為駕駛自用小客車，不啻對使用道路之他人已產生立即侵害之高度
    危險性，亦自陷於危險狀態中，嚴重侵害道路交通往來安全，且迄今仍未與被害
    人達成民事賠償上之和解；復斟酌本件道路交通事故中，被害人未考領有何駕駛
    執照，騎乘機車亦未戴安全帽等情，對於本件道路交通事故之發生以及就其本身
    傷害範圍之發生及擴大亦有過失；再者，被告前未曾有不良犯罪紀錄，有臺灣高
    等法院被告全國前案紀錄表乙紙附卷足考等一切情狀，分別量處如主文所示之刑
    ，並諭知易科罰金之折算標準，且定其應執行之刑，並諭知易科罰金之折算標準
    。
據上論斷，應依刑事訴訟法第二百九十九條第一項前段，道路交通管理處罰條例第八
十六條第一項，刑法第一百八十五條之三、第二百八十四條第一項前段、第五十一條
第五款、第四十一條，罰金罰鍰提高標準條例第一條前段、第二條，判決如主文。
本案經檢察官郭武義到庭執行職務。
中      華      民      國    八十九    年      六      月     三十     日
                                  臺灣高雄地方法院交通法庭
                                  法  官
如不服本判決，應於送達後十日內，向本院提出上訴狀。
附錄本案論罪科刑法條全文：
道路交通管理處罰條例第八十六條第一項
  汽車駕駛人，無駕駛執照駕車、酒醉駕車、吸食毒品或迷幻藥駕車、行駛人行道或
  行經行人穿越道不依規定讓行人優先通行，因而致人受傷或死亡，依法應負刑事責
  任者，加重其刑至二分之一。
刑法第一百八十五條之三
  服用毒品、麻醉藥品、酒類或其他相類之物，不能安全駕駛動力交通工具而駕駛者
  ，處一年以下有期徒刑、拘役或三萬元以下罰金。
刑法第二百八十四條第一項前段
  因過失傷害人者，處六月以下有期徒刑、拘役或五百元以下罰金。


司法院資訊處製作；財團法人民間司法改革基金會備份。
